【裁判字號】    92,親,132
【裁判日期】    921017
【裁判案由】    否認子女
【裁判全文】
臺灣桃園地方法院民事判決  九十二年度親字第一三二號
    原      告  乙○○
    被      告  甲○○
    特別代理人  江仁俊律師
右當事人間否認子女事件，於中華民國九十二年十月三日言詞辯論終結，本院判決如
左：
    主      文
確認被告甲○○非原告乙○○自石東興受胎所生之女。
訴訟費用由被告負擔。
    事      實
甲、原告方面：
    一、聲明：求為判決如主文所示。
    二、陳述：原告與石東興（已歿）於民國八十四年九月九日結婚，嗣因感情不睦
        而於民國八十八年間分居，方居後原告於民國八十九年年初認識訴外人邱豐
        源，雙方乃於民國八十九年年中發生性關係並同居，且於民國九十一年八月
        二十日生下一女甲○○（按即邱丞妍），惟石東興業於民國九十一年二月五
        日死亡，且於民國八十八年間分居後，原告迄今未再與石東興同居，是被告
        甲○○非原告自石東興受胎所生，而係原告與訴外人邱豐源所生之女，為此
        依法訴請判決如聲明。
    三、證據：提出戶籍謄本二份、戶口名簿影本一份等為證，並聲請訊問證人邱豐
        源。
乙、被告方面：
    一、聲明：同意原告之請求。
    二、陳述：鑑定結果被告甲○○確非原告自石東興受胎所生之女，同意原告之請
        求。
丙、本院依職權函請財團法人長庚紀念醫院林口醫學中心鑑定被告甲○○之血緣關係
    。
    理      由
一、按否認子女之訴，由夫起訴者，以妻及子女為共同被告；由妻起訴者，以夫及子
    女為共同被告（第一項）；前項起訴，妻或夫死亡者，以子女為被告（第二項）
    ，民事訴訟法第五百八十九條之一定有明文。本件由妻提起否認子女之訴，因夫
    已死亡，依上揭規定，僅以子女為被告，合先說明。
二、本件原告主張其與石東興（已歿）於民國八十四年九月九日結婚，嗣因感情不睦
    而於民國八十八年間分居，分居後原告於民國八十九年年初認識訴外人邱豐源，
    雙方乃於民國八十九年年中發生性關係並同居，且於民國九十一年八月二十日生
    下一女甲○○（按即邱丞妍），惟石東興業於民國九十一年二月五日死亡，且於
    民國八十八年間分居後，原告迄今未再與石東興同居，是被告甲○○非原告自石
    東興受胎所生，而係原告與訴外人邱豐源所生之女等事實，為被告所不否認，並
    據原告提出戶籍謄本二份、戶口名簿影本一份等為證，且經證人邱豐源到庭證述
    明確。此外，經本院依職權函請財團法人長庚紀念醫院鑑定被告甲○○之血緣關
    係結果，亦稱「不能排除邱豐源與邱丞妍（按即甲○○）的親子關係。累積
    親子關係係數（ＣＰＩ）為 23,061.46。就是說『邱豐源是邱丞妍的親生父親』
    這一個可能性與『任何中國男人偶然具有是邱丞妍的親生父親所必須具備的基因
    半型（Obligatory genes）』這一個可能性相比，大約為 23,061.46倍。親子
    關係概率（ＰＰ）為99.9957%。也就是說邱豐源與邱丞妍之父女關係確定率為99
    .9957%。因此『邱豐源是邱丞妍的親生父親』這一個假設由此次測試已實務上可
    以證實」等語，有該院林口分院民國九十二年九月二十六日（九二）長庚法字第
    ○九九七號函暨所附之親子鑑定報告一份附卷可憑。依上列證據，堪信原告之主
    張為真實。
三、按民法第一千零六十三條第一項推定之婚生子女，如夫妻之一方能證明妻非自夫
    受胎者，得於知悉子女出生之日起，一年內提起否認之訴，同條第二項定有明文
    。查原告之已故配偶石東興係於民國九十一年二月五日死亡，而原告於民國九十
    一年八月二十日生下被告甲○○，依民法第一千零六十二條第一項規定之計算，
    其受胎期間顯係於原告與其已故配偶石東興之婚姻關係存續中，依同法第一千零
    六十三條第一項規定，自應推定被告甲○○為原告與已故配偶石東興之婚生女，
    然原告受胎懷有被告甲○○時，並未與已故配偶石東興同房即非自該已故配偶石
    東興受胎已如上述，準此，原告於被告甲○○出生之日起一年內提起本件訴訟，
    於法洵屬有據，應予准許。
四、據上論結：本件原告之訴為有理由，依民事訴訟法第七十八條，判決如主文。
中      華      民      國    九十二    年      十      月     十七     日
                                          臺灣桃園地方法院家事法庭
                                              法  官  鄭新後
右為正本係照原本作成。
如對本判決上訴，須於判決送達後二十日內向本院提出上訴狀。
中      華      民      國    九十二    年      十      月     十七     日
                                              書記官  許瑞鴻


司法院資訊處製作；財團法人民間司法改革基金會備份。
